臺灣高等法院臺中分院刑事判決
111年度上易字第146號
上  訴  人  
即  被  告  羅瑞蓉




選任辯護人  李郁霆律師（法扶律師）
上列上訴人即被告因毀棄損壞等案件，不服臺灣臺中地方法院11
0年度易字第1272號中華民國110年12月29日第一審刑事判決（起
訴案號：臺灣臺中地方檢察署109年度偵字第30344號），提起上
訴，本院判決如下：
    主  文
上訴駁回。
    事  實
一、丙○○前與甲○○同為位在臺中市○○區○○路0段000○0號「饡味軒
    嘉義雞肉飯」之員工，2人曾於民國109年6月3日因細故在上
    開店內發生爭執，經警方到場處理。詎丙○○竟分別為下列行
    為：
　㈠丙○○基於毀損之犯意，於109年6月28日上午8時20分許，前往
    甲○○居住之臺中市○○區○○○路0段000號「文心中華」社區的
    機車停放處，以石磚接續戳刺甲○○所有停放於該處之車號00
    0-0000號普通重型機車之坐墊，致使該機車坐墊的外皮多處
    破損，坐墊內之泡棉裸露而不堪供人乘坐使用，足以生損害
    於甲○○。
　㈡丙○○基於恐嚇危害安全之犯意，於109年7月13日凌晨0時49分
    許，前往「饡味軒嘉義雞肉飯」前，將寫有「甲○○：想砍死
    你死大陸婆」等內容之紙條，張貼在騎樓柱子的下方，而以
    此方式對甲○○為加害生命、身體之通知。嗣甲○○於同日上午
    10時許，前往「饡味軒嘉義雞肉飯」工作時，經由雇主轉達
    前述騎樓柱子下方發現上開內容之字條，致心生畏懼。
二、案經甲○○訴由臺中市政府警察局第五分局報告臺灣臺中地方
    檢察署檢察官偵查起訴。
    理  由
一、證據能力：
  ㈠按被告以外之人（包括證人、鑑定人、告訴人、被害人及共
    同被告等）於審判外之陳述，雖不符刑事訴訟法第159 條之
    1 至之4 等四條之規定，然經當事人於審判程序同意作為證
    據，法院審酌該言詞陳述或書面陳述作成時之情況，認為適
    當者，亦得為證據；當事人、代理人或辯護人於法院調查證
    據時，知有刑事訴訟法第159 條第1 項不得為證據之情形，
    而未於言詞辯論終結前聲明異議者，視為有前項之同意，同
    法第159 條之5 定有明文。立法意旨在於傳聞證據未經當事
    人之反對詰問予以核實，原則上先予排除。惟若當事人已放
    棄反對詰問權，於審判程序中表明同意該等傳聞證據可作為
    證據；或於言詞辯論終結前未聲明異議，基於尊重當事人對
    傳聞證據之處分權，及證據資料愈豐富，愈有助於真實發見
    之理念，且強化言詞辯論主義，使訴訟程序得以順暢進行，
    上開傳聞證據應均具有證據能力，不以未具備刑事訴訟法第
    159 條之1 至第159 條之4 所定情形為限（最高法院104 年
    度第3 次刑事庭會議決議參照）。查本件以下所引用之被告
    以外之人於審判外之供述證據，因上訴人即被告丙○○與其辯
    護人於本院準備程序中，均表示：同意有證據能力等語（見
    本院卷第84頁至第86頁），且於審判期日，亦均未聲明異議
    （見本院卷第128頁至第131頁），本院審酌上開供述證據資
    料製作時之情況，並無不當取供及證明力明顯過低之瑕疵，
    認以之作為證據應屬適當，揆諸前開規定，應認均具證據能
    力。
  ㈡至於本院以下援引之其餘非供述證據資料，因與犯罪事實具
    有關聯性，且為執法人員依法所取得，並無不得作為證據之
    事由，且檢察官、被告與辯護人於本院審理期間對該等資料
    之證據能力，亦均未爭執，且其中關於刑事訴訟法第164 條
    第2 項規定，證物如為文書部分，係屬證物範圍。該等可為
    證據之文書，已經依法踐行調查證據之程序，即提示或告以
    要旨，自具有證據能力。
二、認定犯罪事實所憑證據與理由：
　  訊據被告固不否認其曾受僱於「饡味軒嘉義雞肉飯」，而與
    告訴人甲○○為同事關係，並於109年6月3日（警詢筆錄均誤
    載為109年6月6日）因與朋友在「饡味軒嘉義雞肉飯」用餐
    ，因點餐問題與告訴人發生爭執等事實，惟矢口否認有何毀
    損或恐嚇危害安全之犯行，辯稱：我離職後，因繳不起房租
    ，遭房東趕出，睡在便利商店外面，急著找房租，那幾日都
    在下雨，我根本沒時間去做起訴書所記載的毀損或恐嚇行為
    。且告訴人與證人張麗玉、陳嘉琪說法不一，我無法接受。
    且109年6月3日告訴人承認有拿刀砍我，但證人張麗玉、陳
    嘉琪卻說沒有看到，他們講的都不可信云云。辯護人則以：
    監視錄影畫面的中年女子，因配戴口罩，無法辨識其容貌，
    且該中年女子的穿著、身形外觀、舉止與一般隨處可見的中
    年女性，並無不同，難以辨識是否為被告。且證人陳嘉琪證
    述並未看過被告穿著影片中該中年女性的衣服，告訴人與證
    人陳嘉琪亦證述並未看過被告配戴影片中該中年女性的護腕
    ，堪認影片中的中年女性與被告穿著習慣，並不相符。因證
    人張麗玉於原審證述上班時，同事就向其提及被告又亂貼字
    條，可知證人張麗玉於原審出庭作證前，主觀上既已遭其他
    同事灌輸這些行為是被告所為的既定印象，且證人張麗玉、
    陳嘉琪均曾於109年6月3日目睹發生衝突的經過，主觀上可
    能因此先傾向認為影片中的女子就是被告，主觀心證已受污
    染，很難認為二位證人的指證與事實相符。且證人張麗玉與
    陳嘉琪均不敢肯定影片中的女子就是被告，只是說身形相似
    ，就認為被告所為，尚未達毫無合理懷疑之程度，應為被告
    無罪諭知等語，為被告置辯。經查：
　㈠「事實」欄㈠有關毀損罪部分：
　⒈告訴人所有之車號000-0000號普通重型機車，於109年6月28
    日上午8時20分許，在臺中市○○區○○○路0段000號「文心中華
    」社區的機車停放處，遭一名配戴口罩，身穿七分深色褲與
    橫條紋上衣，左手配戴護腕之中年女性（下稱甲女），持石
    磚接續戳刺，致使告訴人所有上開機車坐墊的外皮多處破損
    ，坐墊內之泡棉裸露而不堪供人乘坐使用，足以生損害於告
    訴人乙情，有監視影像翻拍照片7張、告訴人所有之機車坐
    墊破損的照片1張、告訴人修繕之統一發票1紙附卷可稽（見
    109年度偵字第30344號卷第95頁至第99頁、第107頁、第111
    頁、第113頁、第121頁），核與證人即告訴人的同事陳嘉琪
    證稱：「‧‧我有看到她的座墊被刮」等語相符（見原審卷第
    132頁），並經原審勘驗案發當日之監視錄影無誤暨勘驗錄
    影內容的截圖7張在卷可憑（見原審卷第116頁、第163頁至
    第169頁），是告訴人所有之機車，於上揭時、地，遭甲女
    持石磚毀損機車坐墊的事實，即堪認定。
　⒉告訴人所有的機車於上揭時、地，係遭被告破壞乙情，業據
    告訴人於警詢證稱：「在民國109年6月28日8時20分許（正
    確時間不記得）發現我前同事丙○○用磚頭劃破我放在文心中
    華社區（臺中市○○區○○里00鄰○○○路○段000號）管理室前之
    普通重型機車MRN-0000號的座墊」等語（見109年度偵字第3
    0344號卷第54頁）；於偵查中證稱：「（問：109年6月28日
    8時20分許，丙○○對你為何毁損行為？）答：丙○○拿尖尖的
    磚頭割破我停在社區機車停車格的機車座墊，這個社區監視
    器有拍到」、「（問：提示109年6月28日8時20分許文心中
    華社區監視器畫面，這個就是丙○○割你機車座墊的畫面？）
    答：是。裡面那個人就是丙○○」等語（見109年度偵字第303
    44號卷第157頁至第158頁）；於原審中證稱：「（問：剛才
    在法庭上有看兩個監視器的錄影畫面，第一則機車座墊被刮
    的錄影畫面，畫面中的甲女是否可以辨別是誰？）答：就是
    丙○○」、「（問：妳是基於什麼原因認為這個人就是丙○○？
    ）答：因為我們同事那麼久了，因為我們吵過架，她就去我
    們社區刮我的摩托車，我的座椅也都還有留下來當證據」、
    「（問：妳跟丙○○在饌味軒嘉義火雞肉飯當同事多久時間？
    ）答：一年多」、「（問：依照妳剛才講的，妳認為這是丙
    ○○，妳是因為她的穿著、體型、身型像就說她是丙○○，還是
    因為丙○○跟妳有糾紛，妳才認為是丙○○？）答：因為她有跟
    我吵架過後，她有要破壞我的東西，我有社區監視器拍到，
    是我社區監視器拍到的。從外型可以知道那就是丙○○本人」
    、「（問：妳是認為被告跟妳吵過架，所以丙○○最有可能做
    這件事情？）答：不是，是影片中的影像跟本人一模一樣」
    等語（見原審卷第137頁至第138頁），是告訴人於警詢、偵
    查及原審中，均一致指證監視錄影畫面中破壞其機車的甲女
    就是被告，並無瑕疵可指。雖然監視錄影畫面中的甲女，因
    配戴口罩，而難以辨識其五官，且其穿著與外觀，並無明顯
    特殊之處，與被告並不認識的一般大眾，固然無法辨別監視
    錄影畫面中的甲女，是否就是被告。然被告與告訴人之間，
    因曾一起受僱於「饡味軒嘉義雞肉飯」，日夕相處逾一年以
    上，因而對被告的外觀與行為舉止，有相當程度的熟悉與辨
    認能力，進而有能力指認監視錄影畫面中破壞其機車的甲女
    就是被告，即難認有違常情。何況，如果被告與甲女，確為
    不同的人，告訴人為免自己的機車或其他財產，再次遭受甲
    女的侵害或破壞，衡情應會請求警方繼續追查甲女，並追究
    甲女的刑責，而不可能無視自己財產安全的風險，藉此誣陷
    被告，而使甲女得以因此僥倖逃出法網之理！
　⒊證人即同為「饡味軒嘉義雞肉飯」受僱員工張麗玉、陳嘉琪
    於偵查中，均一致指證前述監視錄影畫面中的甲女就是被告
    乙情，而具結證稱：「（問：提示109年6月28日8時26分臺
    中市○○區○○○路○00號監視器畫面翻拍照片，照片中戴口罩穿
    條紋上衣的人是誰？）均答：是丙○○」等語明確（見見109
    年度偵字第30344號卷第241頁）。證人張麗玉於原審中，依
    然指證甲女就是被告，具結證稱：「（問：剛剛當庭有勘驗
    兩個監視器畫面，第一則發生在白天刮機車座墊的影片，錄
    影中的甲女是何人？妳是否認識？）答：同事，我都叫她小
    蓉，丙○○」、「（問：妳如何判斷甲女就是丙○○？）答：因
    為我們上班已經認識兩年多了，體型等且同事都認識那麼久
    了」、「（問：妳跟丙○○在饌味軒嘉義火雞肉飯當同事的時
    間大概多久？）答：差不多兩年多」、「（問：妳跟丙○○有
    無什麼私人恩怨？）答：沒有，大家都同事，好來好去的，
    沒有什麼」、「（問：丙○○是否知道甲○○的機車型號或車牌
    號碼？）答：知道，因為她的機車都停在店門口旁邊」、「
    （問：甲○○每天都騎同一台機車停在店門口？）答：對」、
    「（問：是否因為同事都會看到，所以妳認為被告應該知道
    甲○○的機車？）答：每天機車都放在那邊，大家都知道，就
    會說『小日這是妳的機車？』，誰停在那邊都知道，除非她換
    新的，不然大家都知道」、「（問：妳看影片是否可以確認
    她就是丙○○？）答：我認識她兩年多，就是丙○○沒錯」等語
    （見原審卷第120頁至第122頁、第126頁），明確指出其根
    據與被告在工作上相處兩年多的經驗，而得以辨認監視錄影
    畫面中有關「事實」欄㈠所載時、地，持石磚破壞告訴人機
    車的甲女就是被告，證人張麗玉的指證情節，核與告訴人相
    符，應不存有指證錯誤的風險。再證人張麗玉陳述因告訴人
    平日都騎乘同一台機車上班，且停在同一地點，故包含被告
    在內的「饡味軒嘉義雞肉飯」員工都知道告訴人的機車的外
    觀與車牌號碼。對照原審勘驗案發當日監視錄影畫面結果，
    顯示告訴人居住的「文心中華」社區的機車停放處，案發當
    時約停放有10輛機車，持石磚毀損機車坐墊的甲女，並未破
    壞其他機車，而僅針對告訴人的機車而為，顯然認識該機車
    為告訴人所有，始刻意進行破壞該機車的坐墊，甲女的侵害
    行為，明顯針對告訴人而為。而依告訴人於偵查及原審中陳
    稱：「‧‧因為我沒跟其他人有仇怨」、「（問：除了丙○○之
    外，妳有無跟其他人有過恩怨或糾紛？）答：沒有」等語（
    見109年度偵字第30344號卷第157頁、原審卷第139頁），顯
    示告訴人平常生活單純，除被告與告訴人均不爭執之109年6
    月3日，告訴人與被告發生衝突事件外，告訴人既與他人素
    無怨隙，自然不會有人刻意針對告訴人所有的財物，進行破
    壞，且知悉告訴人所有的機車為哪一輛機車，若非告訴人的
    親友，即為告訴人的同事，不太可能為告訴人所不認識之人
    ，綜合上情，堪認於上揭時、地，持石磚破壞告訴人機車者
    ，即為被告無誤。
　⒋雖證人陳嘉琪於原審中，語帶保留表示：「（問：剛才有播
    放兩個監視器的檔案，第一則白天有人去刮機車座墊，畫面
    中的甲女是否看的出來是誰？）答：身型很像丙○○，但是因
    為沒有拍到很正確的臉部，所以不確定是不是她，臉部不太
    清楚」、「（問：妳認為很像丙○○是如何原因？如何判斷？
    ）答：以前是同事過」、「（問：妳跟丙○○同事多久時間？
    ）答：大概兩年多」、「（問：提示110年4月5日訊問筆錄
    第3頁，檢察官當時有給妳看監視器的照片，檢察官問『【提
    示109年6月28日翻拍照片】戴口罩穿條紋上衣的人是誰？』
    ，妳說『丙○○』，但妳剛才又沒有辦法確定？）答：因為今天
    看的照片比上次模糊，因為久了且也不能把這件事情放在身
    上，因為我只是兢兢業業的在工作」、「（問：丙○○是否知
    道甲○○騎哪一台機車或車牌號碼？）答：知道」、「（問：
    為何知道？）答：因為我們公司的機車都放在同一個位置」
    、「（問：甲○○每天都騎同一台機車上班？）答：對」等語
    （見原審卷第130頁至第132頁），證人陳嘉琪於原審中證述
    監視錄影畫面中的甲女，身型與被告相同，但因無法辨識臉
    部，故無法確定是否為被告，與其於偵查中明確指證甲女就
    是被告的情形不同。參酌證人陳嘉琪於偵查中表示：「（問
    ：有無其他意見或陳述？）答：丙○○的行為會讓人心生恐懼
    」等語（見109年度偵字第30344號卷第242頁），以及於原
    審中表示：「因為今天看的照片比上次模糊，因為久了且也
    不能把這件事情放在身上，因為我只是兢兢業業的在工作」
    等語（見原審卷第131頁），顯示證人陳嘉琪對於告訴人與
    被告發生衝突後，告訴人不僅所有財產即機車遭到破壞，更
    遭受張貼恐嚇字條等不理性侵害之行為，而擔心害怕相關的
    攻擊行為，可能無端牽扯到自己身上，甚至影響工作，致承
    受相當精神與心理壓力。且證人陳嘉琪從偵查中到庭作證（
    110年4月15日），相隔逾半年後，始再次於原審中出庭（11
    0年12月7日），其對被告的記憶與印象，因久未相處，可能
    日漸模糊，其因而無法如偵查中般十分肯定監視錄影畫面中
    的甲女就是被告，尚與一般生活經驗法則無違。尤其，依上
    說明，證人陳嘉琪對於出庭指認被告乙事，承受極大的心理
    壓力，其於距離案發時間較近的偵查中，因對被告的印象，
    記憶猶新，而能辨認照片中的甲女是否就是被告，但隨著時
    間經過，其不再繼續與被告有所互動或相處的情況下，對被
    告的印象與記憶，漸漸淡忘，因而於原審播放監視錄影畫面
    時，對甲女是否就是被告，語帶保留，乃因其記憶隨時間經
    過而不再清晰，且擔心可能遭被告報復，而語帶保留，尚不
    得因證人陳嘉琪於原審中的證述，與其偵查中所為證述，略
    有齟齬，遽認證人陳嘉琪於偵查中的指證，並不可採。
　㈡「事實」欄㈡有關恐嚇危害安全罪部分：　
　⒈109年7月13日凌晨0時49分許，「饡味軒嘉義雞肉飯」的騎樓
    柱子下方，遭一名短髮配戴口罩，身穿黑色短袖上衣與淺色
    七分褲，左手配戴護腕的女性（下稱乙女），將寫有「甲○○
    ：想砍死你死大陸婆」等內容之紙條，張貼在該騎樓柱子的
    下方，而以此方式對告訴人為加害生命、身體之通知等節，
    有監視影像翻拍照片3張、記載「甲○○：想砍死你死大陸婆
    」等文字的紙條之翻拍照片1張在卷可稽（見109年度偵字第
    30344號卷第117頁至第118頁），並經原審勘驗案發當日之
    監視錄影無訛且有勘驗錄影內容的截圖14張附卷可憑（見原
    審卷第117頁、第171頁至第183頁），此外，復有乙女張貼
    載有「甲○○：想砍死你死大陸婆」等內容之紙條1張扣案可
    憑（見109年度偵字第30344號卷第119頁），而堪認定。
　⒉前述張貼恐嚇紙條的乙女就是被告，且告訴人因該恐嚇紙條
    而心生畏懼乙情，則經告訴人於警詢證稱：「我於109年7月
    13日10時許在店内工作時，店内的老闆發現在店外的騎樓柱
    子上貼有一張字條，字條上寫有『甲○○：想砍死你死大陸婆』
    之内容，我因為害怕我的生命安全受到危害所以報警請求警
    方協助」、「（問：對方係以何種方式對你恐嚇？請詳述。
    ）答：對方在紙條上書寫『甲○○：想砍死你死大陸婆』之内容
    ，隨後又將該字條張貼在我所上班之處所（臺中市○○區○○路
    ○段00000號）的騎樓柱子上」、「（問：對方於饡味軒嘉義
    火雞肉飯【臺中市○○區○○路○段00000號】騎樓柱子上所張貼
    之字條，上頭寫有：『甲○○：想砍死你死大陸婆』之内容有無
    致使你心生畏懼，擔心自身安全遭受危害？）答：有，我看
    到字條的當下全身都在發抖」、「（問：警方現依你所提供
    之監視器影像製作照片黏貼紀錄表予你查看，該照片編號2
    中有一女子於109年07月13日0時49分於臺中市○○區○○路○段0
    0000號騎樓柱子上張貼一張字條，照片編號2中之女子你是
    否認識？係為何人？）答：認識，她是我前同事丙○○」等語
    （見109年度偵字第30344號卷第63頁至第64頁）；於偵查中
    證稱：「（問：109年7月13日上午10時許，丙○○對你為何恐
    嚇行為？）答：她在饡味軒嘉義雞肉飯外面的柱子上貼一張
    紙條，紙條上寫『甲○○：想砍死你死大陸婆』」、「他真的沒
    完沒了，我真的很怕他」、「她對我做那些事後，我想到她
    就會發抖，害怕，是後來振作，才漸漸比較不害怕，但是想
    到她還是會怕，而且她都會跟蹤我。我就算車子換地方停，
    她沒工作會到處找我的機車」等語（見109年度偵字第30344
    號卷第158頁至第159頁）；於原審中證稱：「（問：第二則
    發生在凌晨，地點在你們店前面，這個影片中的乙女妳認為
    是何人？）答：也是丙○○」、「（問：妳是怎麼判斷這就是
    丙○○？）答：她有寫紙條在那邊，老闆娘幫我從監視器錄下
    來交給我。她放的東西裡面有寫字」、「（問：圈起來的地
    方妳覺得是丙○○，妳如何判斷她就是丙○○？）答：外型就是
    她本人」、「（問：監視器畫面7月13日有一個人到店的騎
    樓放東西，隔天上班是妳發現這些放在騎樓的物品嗎？）答
    ：那是老闆發現，他叫我去看並說有寫字」、「（問：除了
    跟丙○○之外，妳有無跟其他人有過恩怨或糾紛？）答：沒有
    」等語綦詳（見原審卷第138頁至第139頁），告訴人歷次指
    證內容，大致相符，並無瑕疵可指，且告訴人根據其與被告
    因工作相處一年多的觀察與經驗，而可立即且確認監視錄影
    畫面中的乙女就是被告，亦無悖於一般生活經驗或常情。尤
    其，恐嚇字條內容威脅告訴人的生命安全，若不揪出真兇，
    告訴人將寢食難安，若非乙女就是被告，告訴人自無可能為
    設詞誣陷被告，而放任真兇逍遙法外，將監視錄影畫面中的
    乙女誣指為被告，而任由自己的生命安全，隨時可能遭受威
    脅的風險之中。且乙女放置恐嚇紙條的地點，乃告訴人平常
    上班的工作場所，並以大陸婆稱呼告訴人，顯示對告訴人來
    自大陸地區的背景與從事工作的地點，有所認識，應為告訴
    人所認識的親友或同事，而不可能來自素昧平生的陌生人士
    ，而告訴人的親友或同事中，既然為被告所熟識，何者符合
    監視錄影畫面的女性，被告應不致有所誤認或指認錯誤的可
    能，堪認告訴人前揭指證，應屬事實。
　⒊證人張麗玉、陳嘉琪於偵查中，亦一致指證前述監視錄影畫
    面中的乙女就是被告，而具結證稱：「（問：提示109年7月
    13日凌晨0時49分許饡味軒嘉義雞肉飯騎樓下監視器影像，
    照片中在騎樓下的人是誰？）均答：確定是丙○○，雖然看不
    到臉，但看髮型、穿著、鞋子，確定是丙○○沒錯」等語明確
    （見109年度偵字第30344號卷第241頁），而核與告訴人前
    揭指認情節相符，益證告訴人指證於「事實」欄㈡所示之時
    、地，遭被告以張貼記載恐嚇言詞之紙條進行恫嚇乙情，應
    係事實。
　⒋證人張麗玉於原審中，仍一致指證乙女就是被告，證稱：「
    （問：剛才勘驗的第二則錄影畫面，就是晚上在騎樓這則，
    畫面中的乙女妳認為是何人？）答：這個比較清楚，這也是
    丙○○」、「（問：是基於什麼樣的理由，所以判斷這個人就
    是丙○○？）答：因為距離比較近，所以看的清楚這就是丙○○
    的身型，從走路，同事那麼久，都是熟的，她就是長這樣，
    走路也是這樣。因為每天上班都看到她走路的樣子，她的形
    狀也是這樣」、「（問：跟丙○○在饌味軒嘉義雞肉飯當同事
    的時間大概多久？）答：差不多兩年多」、「（問：妳跟丙
    ○○有無什麼私人恩怨？）答：沒有，大家都同事，好來好去
    的，沒有什麼」、「（問：對於監視器畫面中的人，妳說是
    丙○○，能夠完全肯定就是丙○○還是基於妳跟她的交情、過往
    的相處方式妳判斷這應該是丙○○？）答：因為我們同事兩年
    多，都知道她走路、體型跟動作比較熟」等語（見原審卷第
    121頁、第125頁），是證人張麗玉根據其與被告在工作上相
    處長達2年多所累積對被告的熟悉程度，而可辨認監視錄影
    畫面中的乙女即為被告。　　
　㈢被告與辯護人雖以前詞置辯。惟查：　
　⒈依被告所述，其從「饡味軒嘉義雞肉飯」離職後，即始終處
    處於無工作的待業狀態，並因經濟狀況不佳，繳不起房租，
    而遭房東趕出原租屋處，其因而急需另覓可供其容身的租屋
    處所的壓力，但此與被告是否曾為「事實」欄㈠㈡所示之犯
    行無關，蓋一天的時間漫長，被告不可能24小時都在尋覓租
    屋處所，故被告以其當時急於尋覓租屋處所，而不可能為本
    案毀損與恐嚇之犯行，尚無可採。
　⒉根據告訴人於警詢、偵查中之證述情節（見109年度偵字第30
    344號卷第50頁至第51頁、第156頁），109年6月3日（警詢
    筆錄均誤載為109年6月6日），被告因點餐問題，除出言指
    責告訴人外，並持鐵夾子試圖戳刺告訴人，而告訴人當時正
    在廚房切菜，因此手中仍持有菜刀，但並無持菜刀為任何攻
    擊的動作，被告主張告訴人已自承持菜刀對其揮砍云云，顯
    與事實不符。而證人張麗玉、陳嘉琪於偵查證稱：被告於10
    9年6月3日因點餐問題，出言斥責告訴人，並持烤肉的夾子
    在告訴人面前比劃、揮舞等語（見109年度偵字第30344號卷
    第240頁），則核與告訴人的證述情節一致。對照證人即被
    告友人賴文山於警詢之證述內容，其目睹被告於109年6月3
    日手持物品，而上前勸諭被告將手中的物品放下，並未注意
    告訴人手中有無菜刀（見109年度偵字第30344號卷第71頁至
    第73頁、第75頁至第76頁），核與證人張麗玉、陳嘉琪證述
    並未注意或看到被告手中有菜刀等情，大致吻合，堪認案發
    當時，因被告手持器具對告訴人作出或比出攻擊的舉動，因
    此眾人目光集中在被告，被告友人即證人賴文山為避免被告
    因此傷及他人，始上前勸諭被告將手中物品放下，足認被告
    前揭辯稱其當時持菜刀切菜，而手中握有菜刀，但並無任何
    持菜刀作出攻擊的舉動等語，應係事實，因此證人張麗玉、
    陳嘉琪、賴文山等人均將其等注意力，全部集中在可能作出
    不理性舉動的被告身上，致未注意告訴人手中有無握著菜刀
    。故被告以證人張麗玉、陳嘉琪證述其等未注意被告手中持
    有菜刀揮砍告訴人等語，乃扭曲事實所為的證詞，證人張麗
    玉、陳嘉琪指證其為監視錄影畫面中的甲女與乙女，因而均
    不可採云云，尚屬無據。
　⒊被告指摘告訴人與證人張麗玉、陳嘉琪之證詞，並非一致。
    實則，有關告訴人指證監視錄影畫面中的甲女與乙女均為被
    告的證詞，歷次所為，始終一致，且核與證人張麗玉於偵查
    、原審中之證詞相符，亦與證人陳嘉琪於偵查中的指證吻合
    。證人陳嘉琪雖於原審審理中，就前述監視錄影畫面中的甲
    女與乙女，是否確為被告，語帶保留，僅表示身形與被告一
    樣。考量證人陳嘉琪於偵查及原審中證述其僅係戰戰兢兢從
    事工作，對於被告展現的報復舉動會心生害怕，凸顯證人陳
    嘉琪實不願與被告、告訴人間的恩怨，有所牽扯，以免自己
    無辜遭受波及，因而就到庭指證被告乙事，承受莫大心理與
    精神壓力，且其於原審作證時，距離案發時間已久，記憶已
    無法如偵查中清晰，以致於原審中指認被告是否就是監視錄
    影畫面中的甲女與乙女，有所保留，尚難認常情有違，被告
    僅憑證人陳嘉琪於原審中的證詞，語帶保留，據以指摘告訴
    人與證人張麗玉、陳嘉琪所為的證詞，彼此矛盾，容有誤會
    ，而不可採。
　⒋辯護人主張：卷內監視錄影畫面的中年女子，因配戴口罩，
    無法辨識其容貌，且該中年女子的穿著、身形外觀、舉止與
    一般隨處可見的中年女性，並無不同，致難以辨識是否為被
    告等語，不過係立於與被告並不相識之一般人觀點所為主張
    。蓋每個人都有其個別與特殊的面容、身形、舉止，而足以
    凸顯與其他主體間的差異，但芸芸眾生，若非有特殊的樣貌
    、名氣或有所認識，在一般人的眼中，可能差異性沒有很明
    顯，而難以區辨被告與其他個體間的差異或不同。因此，若
    非認識被告、甲女或乙女者，一般人固無從或難以辨認或判
    斷被告與甲女、乙女間的異同，然曾被告相處相當時間的告
    訴人或證人張麗玉、陳嘉琪，其等對被告在身形、舉止與其
    他特徵的個別性之認知能力，必然遠超出與被告、甲女、乙
    女並不熟識的一般人，就如同要在眾多的孩子群中找出的特
    定小孩，相較於與該特定小孩毫不認識或毫無關係的第三人
    ，該特定小孩的父母或親屬，當然更能勝任，而能快速找出
    的道理相同。故辯護人的前揭論點，顯未顧及個別主體與其
    他主體間存有相似或不相似的特徵，僅憑個人經驗無法辨認
    畫面中的中年女性為何人，據以否定告訴人或證人張麗玉、
    陳嘉琪得以正確指認的可能性，即無可採。
　⒌證人陳嘉琪雖於原審中證稱其並未見過被告穿著如甲女的七
    分深色褲與橫條紋上衣（見原審卷第134頁），然指證被告
    常穿著如乙女的深色衣服（見原審卷第134頁），而證人張
    麗玉則指證被告上班時曾穿著如甲女的七分褲還是九分褲，
    以及曾看過被告穿著如乙女的深色上衣（見原審卷第125頁
    至第126頁），可見被告之穿著與甲女、乙女，有一定程度
    的相似性，而非如辯護人所辯被告與被告之穿著習慣不同。
    且一般穿著服裝，不可能永遠或每天固定，不僅可能因添購
    新衣褲，亦可能因心情轉化而改變穿著。故穿著的款式，固
    得為辨認是否為同一人的參考，但希冀每個人永遠穿著相同
    衣褲，並不切實際，故以穿著的不同，據以否定甲女、乙女
    與被告是否為同一人，難認有據。而依被告於偵查與本院準
    備程序中供稱：「因為我手韌帶受傷，不能端重物」、「我
    的工作是煮湯跟清洗東西，所以手腕有傷害，應該要穿戴護
    腕，但是因為工作關係，我無法穿戴護腕」等語（見109年
    度偵字第30344號卷第178頁、本院卷第83頁），顯示被告始
    終有穿戴護腕的需求，只是受僱於「饡味軒嘉義雞肉飯」期
    間，因其從事的工作常需接觸水，而未配戴護腕，則被告從
    「饡味軒嘉義雞肉飯」離職後，為免手部傷勢惡化，衡情其
    應會長時間配戴護腕，則監視錄影中的甲女與乙女，均有配
    戴護腕，核與被告因手部有傷需配戴護腕的情節相符，辯護
    人以監視錄影畫面中顯示甲女與乙女配戴護腕，而告訴人與
    證人張麗玉、陳嘉琪均證稱被告在「饡味軒嘉義雞肉飯」任
    職期間並未配戴護腕等語，進而推論被告的穿著習慣與甲女
    、乙女不符為由，主張告訴人與證人張麗玉、陳嘉琪所為的
    指證與事實不符，即無可採。
　⒍證人張麗玉、陳嘉琪曾於109年6月3日目睹被告與告訴人間的
    衝突經過，不僅與被告事後是否會為如「事實」欄㈠㈡所示
    的犯罪行為，完全無關，亦與證人張麗玉、陳嘉琪日後是否
    會指認被告乙事，在邏輯上或經驗上，並無必然關係，辯護
    人主張證人張麗玉、陳嘉琪曾目睹被告與告訴人間的衝突經
    過，因此心證已受污染，主觀上可能產生錄影畫面中的人就
    是被告的印象等語（見原審卷第135頁），顯屬毫無根據的
    論述，自無可採。而證人張麗玉於原審中證稱：「（問：妳
    在饌味軒嘉義雞肉飯工作的期間，有無聽說你們店外面的柱
    子被貼紙條且紙條上還寫『甲○○想砍死妳，死大陸婆』的這件
    事情？）答：有」、「（問：這件事情妳知道？）答：對」
    、「（問：何時聽說這件事情？）答：因為我都是11點上班
    ，他們都9點上班，所以我比較晚上班的話，我去的時候他
    們都會跟我說『麗玉姊，小蓉又在貼』」、「（問：當時在饌
    味軒嘉義雞肉飯有無親眼看過那張紙條？）答：因為他們早
    上9點上班都清掉了」、「（問：所以妳沒有親眼看到？）
    答：對，我沒有去看」等語（見原審卷第127頁至第128頁）
    ，顯示證人張麗玉雖於原審出庭作證之前，已聽聞同事提及
    告訴人遭被告張貼紙條恐嚇之事，但證人張麗玉並未看過紙
    條，也未過問，凸顯恐嚇事件因與其工作無關，而未特別放
    在心上。參照其於原審中對於自己曾就告訴人遭恐嚇乙事，
    業已不記得，而證稱：「好像沒有問這個，我記得那天是問
    店裡面的事情」、「（問：妳去地檢署出庭前，甲○○有無跟
    妳或是陳嘉琪說過她的機車座墊被丙○○劃過或是被她恐嚇過
    的事情？）答：那時候應該還沒，那是以後的事情，才有聽
    他們講說她有過來劃」、「（問：所以出庭前妳還不知道？
    ）答：出庭前好像沒有講到這個，好像是事後才說為什麼丙
    ○○還要去割她的機車，是甲○○在店裡講她的機車壞掉」等語
    （見原審卷第123頁至第124頁），可見證人張麗玉雖因工作
    關係，聽聞有關告訴人遭被告張貼紙條恐嚇乙事，但並未深
    入瞭解，亦難認其對此事件，已有既定印象，而為不客觀指
    認。反而，依證人張麗玉的證述，可知不僅曾出庭的證人張
    麗玉、陳嘉琪出面指認監視錄影畫面中的乙女就是被告，在
    「饌味軒嘉義雞肉飯」觀看過監視錄影畫面的其他同事，亦
    認定錄影畫面中的乙女就是被告，因而向證人張麗玉陳述有
    關被告張貼紙條的事。因為依前述監視錄影內容，乙女張貼
    紙條的時間是在三更半夜，早上上班的「饌味軒嘉義雞肉飯
    」員工在案發現場，只能發現或找到紙條，不可能知道是何
    人所張貼，必需透過現場的監視錄影畫面來釐清是何人，而
    「饌味軒嘉義雞肉飯」內部員工觀看監視錄影畫面結果，也
    認定張貼的人就是被告，益證告訴人、證人張麗玉所為有關
    乙女就是被告的指認，並無錯誤。辯護人主張證人張麗玉因
    聽聞同事轉達是被告亂貼紙條等語，而主觀受有污染，其所
    為指證，並不可採的主張，尚無可採。
　㈣綜上所述，被告與辯護人前揭所辯，均不可採。本案事證明
    確，被告上揭毀損與恐嚇危害安全之犯行，均堪認定，應依
    法論科。
三、論罪科刑：
　  核被告所為，就「事實」欄㈠部分，係犯刑法第354條之毀
    損他人物品罪；就「事實」欄㈡部分，係犯刑法第305條之
    恐嚇危害安全罪。被告所犯上開2罪，犯意各別，行為互殊
    ，應分論併罰。
四、原判決認被告分別涉犯毀損、恐嚇危害安全等罪，均罪證明
    確，適用刑法第354條、第305條、第41條第1項前段、第38
    條第2項、刑法施行法第1 條之1 第1 項等規定，審酌被告
    未能理性處理其與告訴人間之糾紛，竟以毀損告訴人機車座
    墊、放置恐嚇紙條方式報復告訴人，造成告訴人財物損害及
    心生畏懼，被告所為實不可取，並考量被告犯後矢口否認，
    毫無悔意，兼衡其教育程度、家庭經濟狀況（見原審卷第15
    1頁）等一切情狀，分別量處被告拘役50日、有期徒刑2月，
    並均諭知以新臺幣1千元折算1日之易科罰金折算標準。並說
    明：⑴扣案之紙條1紙，為被告犯「事實」欄㈡犯罪所用之物
    ，應依刑法第38條第2項之規定，宣告沒收。⑵被告就「事實
    」欄㈠所示之毀損犯行，其持以破壞告訴人機車坐墊之石磚
    ，卷內並無證據證明該物品為被告所有，復未扣案，爰不予
    宣告沒收。經核原判決之採證、認事與用法，均無違誤或不
    當，量刑亦屬適當，未違比例、公平或罪刑相當等原則，自
    應予維持。被告以前詞否認犯罪為由，提起上訴，為無理由
    ，應予駁回。
據上論斷，應依刑事訴訟法第368條，判決如主文。
本案經檢察官謝怡如提起公訴，檢察官乙○○到庭執行職務。
中　　華　　民　　國　　111 　年　　7 　　月　　12　　日
        　 刑事第一庭    審判長法　官  江  德  千
　　　　　　　　　　　　　　   法　官  簡  源  希
　　　　　　　　　 　　　　 　 法　官  高  增  泓                          
以上正本證明與原本無異。     
不得上訴。
                               書記官  黃  美  珍
　　　　　　　　　　　　　　　 
中　　華　　民　　國　　111 　年　　7 　　月　　12　　日


附錄本判決論罪科刑法條全文：
刑法第354條
毀棄、損壞前2條以外之他人之物或致令不堪用，足以生損害於
公眾或他人者，處2年以下有期徒刑、拘役或1萬5千元以下罰金
。

刑法第305條
以加害生命、身體、自由、名譽、財產之事恐嚇他人，致生危害
於安全者，處2年以下有期徒刑、拘役或9千元以下罰金。